【裁判字號】    96,訴,4400
【裁判日期】    970131
【裁判案由】    毒品危害防制條例
【裁判全文】
臺灣板橋地方法院刑事判決              96年度訴字第4400號
公  訴  人  臺灣板橋地方法院檢察署檢察官
被      告  甲○○
上列被告因違反毒品危害防制條例案件，經檢察官提起公訴（96
年度毒偵字第9101號），被告於準備程序進行中先就被訴事實為
有罪之陳述，經告知簡式審判程序之旨，並聽取當事人之意見後
，本院合議庭裁定由受命法官獨任進行簡式審判程序，茲判決如
下：
    主  文
甲○○施用第一級毒品，累犯，處有期徒刑壹年貳月。
    事  實
一、甲○○曾違犯槍砲彈藥刀械管制條例、竊盜、毒品危害防制
    條例等案件，其中於民國（下同）88年間，因施用毒品案件
    ，經本院以88年度毒聲字第5399號刑事裁定送觀察、勒戒後
    ，認有繼續施用毒品之傾向，再經本院以88年度毒聲字第59
    35號刑事裁定送戒治處所施以強制戒治後，於90年5 月23日
    強制戒治期滿，並由臺灣板橋地方法院檢察署檢察官以90年
    度戒毒偵字第409 號為不起訴處分確定，另於89年間，因違
    反槍砲彈藥刀械管制條例案件，經本院判處有期徒刑1 年4
    月，併科罰金新臺幣100,000 元，再由臺灣高等法院駁回上
    訴而確定，同年間，復因竊盜案件，經臺灣高等法院判處有
    期徒刑6 月確定，嗣上開2 案件之徒刑經定應執行刑為有期
    徒刑1 年8 月，迨89年間，另因偽造文書等案件，經本院判
    處有期徒刑7 月（踰越安全設備竊盜未遂部分）、6 月（行
    使偽造私文書部分）、4 月（脫逃罪部分），並定應執行刑
    為有期徒刑1 年4 月確定，與上開應執行有期徒刑1 年8 月
    部分接續執行，自89年9 月20日起入監服刑，迄92年4 月23
    日縮短刑期假釋付保護管束，甫於93年2 月18日保護管束期
    滿未經撤銷而執行完畢（於本件構成累犯），其後於93年4
    、5 月間至93年11月24日，再因施用第一、二級毒品案件，
    經臺灣高等法院判處有期徒刑8 月（連續施用第一級毒品部
    分）、4 月（連續施用第二級毒品部分），並應執行有期徒
    刑10月確定；詎於上開強制戒治執行完畢釋放後5 年內再犯
    上揭施用毒品案件之後，猶不知悛悔，另基於施用第一級毒
    品之犯意，於96年10月16日約19、20時許，在其友人位於臺
    北縣三重市○○○路附近之住處內，以將第一級毒品海洛因
    摻入香煙中，再燃燒吸食其所產生煙氣之方式，施用第一級
    毒品海洛因1 次。嗣甲○○於96年10月17日經臺灣板橋地方
    法院檢察署觀護人通知前往採尿，由該署觀護人將於同日8
    時53分所採集之甲○○尿液送請檢驗後，發現呈毒品陽性反
    應，始偵得上情。
二、案經臺灣板橋地方法院檢察署觀護人簽分由同署檢察官偵查
    起訴，再經本院合議庭裁定進行簡式審判程序審理。
    理  由
一、按本件被告甲○○所犯為死刑、無期徒刑、最輕本刑為3 年
    以上有期徒刑以外之罪，其於準備程序進行中先就被訴事實
    為有罪之陳述，經告知簡式審判程序之旨，並聽取公訴人、
    被告之意見後，本院合議庭認宜由受命法官獨任進行簡式審
    判程序，爰依刑事訴訟法第273 條之1 第1 項規定，裁定進
    行簡式審判程序，合先敘明。
二、上揭犯罪事實，業據被告甲○○於本院準備程序中及審理時
    均坦承不諱，且其於96年10月17日8 時53分許，於臺灣板橋
    地方法院檢察署為觀護人所採集之尿液檢體，經送請臺灣檢
    驗科技股份有限公司遞以EIA 酵素免疫分析法初步檢驗、GC
    / MS氣相層析質譜儀確認檢驗結果，確呈現鴉片類陽性反應
    ，有該公司96年10月24日濫用藥物尿液檢驗報告及臺灣板橋
    地方法院檢察署受保護管束人（被告）尿液檢體監管紀錄表
    各1 份附卷可稽綜上，堪信被告自白確與事實相符。次按毒
    品危害防制條例於92年7 月9 日修正公布，自93年1 月9 日
    起生效施行，其中第20條、第23條將施用毒品之刑事處遇程
    序，區分為「初犯」及「5 年內再犯」、「5 年後再犯」，
    依其立法理由之說明：「初犯」，經觀察、勒戒或強制戒治
    後，應為不起訴處分或不付審理之裁定；經觀察、勒戒或強
    制戒治執行完畢釋放後，「5 年內再犯」者，因其再犯率甚
    高，原實施之觀察、勒戒及強制戒治既已無法收其實效，爰
    依法追訴或裁定交付審理，至於經觀察、勒戒或強制戒治執
    行完畢釋放後，「5 年後再犯」者，前所實施之觀察、勒戒
    或強制戒治已足以遮斷其施用毒品之毒癮，為期自新及協助
    其斷除毒癮，仍適用「初犯」規定，先經觀察、勒戒或強制
    戒治之程序；從而依修正後之規定，僅限於「初犯」及「5
    年後再犯」2 種情形，始應先經觀察、勒戒或強制戒治程序
    ，倘被告於5 年內已再犯施用毒品案件，經依法追訴處罰，
    縱其第3 次（或第3 次以上）涉犯施用毒品案件之時間，在
    其初犯經觀察、勒戒或強制戒治執行完畢釋放5 年以後，仍
    不合於「5 年後再犯」之規定，且因已於「5 年內再犯」，
    顯見其再犯率甚高，原實施觀察、勒戒或強制戒治，無法收
    其實效，即應依該條例第10條處罰，有最高法院95年5 月9
    日95年度第7 次刑事庭會議決定意旨可資參照，本件被告於
    88年間，因施用毒品案件，經本院以88年度毒聲字第5399號
    刑事裁定送觀察、勒戒後，認有繼續施用毒品之傾向，再經
    本院以88年度毒聲字第5935號刑事裁定送戒治處所施以強制
    戒治後，於90年5 月23日強制戒治期滿，並由臺灣板橋地方
    法院檢察署檢察官以90年度戒毒偵字第409 號為不起訴處分
    確定，復於強制戒治執行完畢釋放後5 年內，再犯上揭施用
    毒品案件，並分別經判處罪刑確定（詳如上述）等節，有上
    開不起訴處分書、臺灣高等法院94年度上訴字第600 號判決
    列印頁及臺灣高等法院被告前案紀錄表各1 份在卷足憑，足
    見被告於上開強制戒治行完畢釋放後5 年內已再犯施用毒品
    罪，就本件而言，顯不合於「5 年後再犯」之規定，且因已
    於「5 年內再犯」，顯見其再犯率甚高，原實施觀察、勒戒
    及強制戒治，均無法收其實效，應依毒品危害防制條例第10
    條規定處罰。綜上所述，本案事證已臻明確，被告犯行洵堪
    認定。
三、核被告所為，係犯毒品危害防制條例第10條第1 項之施用第
    一級毒品罪；其施用前持有第一級毒品海洛因之低度行為，
    應為其施用之高度行為所吸收，不另論罪。末查被告先前有
    如事實欄所載之前案有期徒刑科刑暨執行完畢情形，有臺灣
    高等法院被告前案紀錄表、臺灣高等法院94年度上訴字第60
    0 號刑事判決書、本院93年度易字第1259號刑事判決書各1
    份在卷可查，被告於前案有期徒刑執行完畢後5 年內，故意
    再犯本案有期徒刑以上之罪，為累犯，應依刑法第47條第1
    項規定加重其刑。爰審酌被告前經強制戒治及刑之執行完畢
    後，猶另萌施用毒品犯意，再犯本罪，顯見其戒除毒癮之意
    志薄弱，且未衷心悛悔，漠視法令之禁制，恣意濫用毒品，
    其行可訾，惟尚知坦承犯行，兼衡其施用毒品之種類、期間
    、次數、動機、目的、手段等一切情狀，量處如主文所示之
    刑，以資懲儆。另如犯罪事實欄所載之香煙，雖係被告持以
    犯本案施用第一級毒品罪所用之物，惟本院衡酌該物品並未
    扣案，復查亦無其他積極事證足資證明該等物品目前仍然存
    在（被告於準備程序中陳明業已丟棄滅失），爰不予宣告沒
    收，附此敘明。
據上論斷，應依刑事訴訟法第273 條之1 第1 項、第299 條第1
項前段，毒品危害防制條例第10條第1 項，刑法第11條前段、第
47條第1 項，判決如主文。
本案經檢察官顏世翠到庭執行職務。
中    華    民    國    97    年    1     月    31    日
                  刑事第三庭  法  官  王屏夏
上列正本證明與原本無異。
如不服本判決，應於判決送達後10日內敘明上訴理由，向本院提
出上訴狀（應附繕本），上訴於臺灣高等法院。
                              書記官  陳金鳳
中    華    民    國    97    年    1     月    31    日
附錄本案論罪科刑法條全文：
毒品危害防制條例第10條
施用第一級毒品者，處 6 月以上 5 年以下有期徒刑。
施用第二級毒品者，處 3 年以下有期徒刑。


司法院資訊處製作；財團法人民間司法改革基金會備份。
